臺灣高等法院臺中分院刑事裁定
110年度抗字第501號
抗 告  人
即 受刑人   黃詠昶  



上列抗告人因聲明異議案件，不服臺灣彰化地方法院110年度聲
字第332號中華民國110年4月7日裁定，提起抗告，本院裁定如下
：
    主  文
抗告駁回。
    理  由
一、抗告意旨略以：㈠抗告人即受刑人黃詠昶（下稱受刑人）從
    民國102年8月15日由軍事監獄移轉至彰化監獄執行起，本案
    之執行指揮即屬臺灣彰化地方檢察署（下稱彰化地檢署）管
    轄並具有指揮之具體作為，彰化地檢署有核發102年度執丙
    字第3664號執行指揮書，是以，不論彰化地檢署檢察官是否
    有針對受刑人任何處分或函文往來之情形，本案皆應屬彰化
    地檢署執行指揮之範圍。㈡法務部所設立之各檢察署機關，
    所執行之業務或所執掌之權限，並非僅於偵查犯罪或執行指
    揮事務，凡涉及人民生命安全或相關違法亂紀之情況，皆有
    主動介入並行使公權力之權利，尤其是相關案件有違反憲法
    而侵害人民自由或侵害人權之情況，例如本案受刑人雖因殺
    人遭判處無期徒刑，然無期徒刑不論初犯、累犯，皆須執行
    25年方符假釋要件，乃嚴重公平失衡之瑕疵立法，又檢察官
    有監督監獄機關之性質，對該明顯有違憲之疑義，檢察官應
    依相關職權及各種途徑為適當處置，或以修法及非常上訴等
    作為救濟，倘僅以消極方式或以法律訂定為推諉之詞，即屬
    執行指揮不當之範圍。本案立法上確實有重大瑕疵，請求撤
    銷原裁定，或以函令檢察署提出修法將無期徒刑初犯、累犯
    做出執行區隔，或以本案提出釋憲之救濟云云。
二、按受刑人或其法定代理人或配偶，以檢察官執行之指揮為不
    當者，得向諭知該裁判之法院聲明異議，刑事訴訟法第484
    條定有明文。所謂「檢察官執行之指揮不當」係指就執行之
    指揮違法及執行方法不當等情形而言（最高法院102 年度台
    抗字第1041號裁定意旨參照）。又按刑罰之執行，由檢察官
    依指揮書附具裁判書為之，刑事訴訟法第458條規定至明。
    準此，除確定判決有違背法令情形，經提起非常上訴，予以
    撤銷者外，原確定裁判有執行力，檢察官應據以執行（最高
    法院100年度台抗字第293 號裁定意旨參照）。
三、經查：
  ㈠本件受刑人因殺人案件，經國防部高等軍事法院高雄分院以1
    00年度矚上重更一字第1號刑事判決判處無期徒刑，再經最
    高法院於100年11月17日以100年度台上字第6414號判決駁回
    上訴確定，其刑期起算日為100年11月17日，100年12月6日
    入臺南軍監，102年8月15日入法務部○○○○○○○，102年9月3日
    換發指揮書改由彰化地檢署102年度執字第3664號執行結案
    ，受刑人目前正在法務部○○○○○○○執行中，此有臺灣高等法
    院被告前案紀錄表在卷可查。是受刑人因殺人罪，既經最高
    法院判決確定，則彰化地檢署檢察官依法就上開案件據以核
    發102年度執字第3664號執行指揮書執行，難認其執行指揮
    有何違法或不當。
　㈡按裁判之執行與監獄之行刑，其概念並不相同，裁判之執行
    係指藉由國家之公權力而實現裁判內容之行為，其實現之方
    法，原則上係由檢察官指揮執行之；而監獄之行刑則是指受
    判決人就所受之刑罰，進入監禁場所執行之謂。是裁判之執
    行涉及是否執行及刑期如何計算之決定，由於尚未進入監獄
    行刑之領域，尚非監獄之處遇，而與受判決人入監服刑後，
    透過監獄行刑之措施，以達到社會復歸或再社會化之目的，
    其行刑之措施屬於監獄之處遇，迥不相同。而假釋制度係對
    於已受一定期間徒刑執行之受刑人，因透過監獄之處遇，有
    事實足認其改過遷善，無再犯罪之虞時，許其附條件暫時出
    獄，本質上屬自由刑之寬恕制度之一，依刑法第77條第1 項
    ：「受徒刑之執行而有悛悔實據者，無期徒刑逾25年，有期
    徒刑逾二分之一、累犯逾三分之二，由監獄報請法務部，得
    許假釋出獄。」，及依109年1月15日總統華總一義字第1090
    0004131號令修正公布並自109年7月15日施行之監獄行刑法
    第115條至第137條規定（第十三章假釋）明定法務部得將假
    釋之審查、維持、停止、廢止、撤銷、本章有關復審審議及
    其相關事項之權限，委任法務部所屬矯正署辦理，且按監獄
    行刑法第115條第1 項：「監獄對於受刑人符合假釋要件者
    ，應提報其假釋審查會決議後，報請法務部審查。」等規定
    ，就已合乎刑法假釋要件之受刑人，執行監獄之假釋審查委
    員會得基於假釋制度之立法目的，應參酌受刑人之犯行情節
    、在監行狀、犯罪紀錄、教化矯治處遇成效、更生計畫及其
    他有關事項，綜合判斷其悛悔情形等詳加審酌而為准否之決
    議後，報請法務部審核。是該假釋之准否既非由檢察官決定
    ，而係繫於監獄之假釋審查委員會及法務部審查之結果，則
    監獄之假釋審查委員會否決受刑人准予假釋之決議，自難謂
    係檢察官指揮執行之結果，不生檢察官執行之指揮是否違法
    或執行方法是否不當而得向法院聲明異議之問題。而如何適
    用「行刑累進處遇條例」及提報假釋，分屬監獄及法務部之
    職權，不在檢察官執行指揮之列，均不得向法院聲明異議（
    最高法院100 年度台抗字第240號、104年度台抗字第553 號
    、106年台抗字第444 號、109年度台抗字第1617號裁定意旨
    參照）。是依上所述，檢察官指揮裁判之執行與監獄之行刑
    處遇，分屬不同階段，而行刑累進處遇及假釋等措施，並非
    檢察官之職權，更非法官之權限。受刑人無視上開法律明文
    及實務見解之拘束，片面認定此為檢察官及法院得以監督之
    事項，顯有誤會。
　㈢綜上所述，本件檢察官依國防部高等軍事法院高雄分院100年
    度矚上重更一字第1號判決、最高法院100年度台上字第6414
    號判決核發102年度執字第3664號執行指揮書執行，並無違
    法或執行方法不當；而聲請假釋之要件，刑法第77條至第79
    條之1、監獄行刑法第115條至第137條等均有明文規定，至
    於假釋之准否，為監獄之假釋審查委員會及法務部之職權範
    圍，均不生檢察官執行指揮違法或執行方法不當而向法院聲
    明異議之問題。原審認受刑人向法院聲明異議，並非合法，
    予以駁回，經核並無不當。抗告意旨仍執陳詞，以檢察官有
    監督權限云云，指摘執行指揮不當云云，係徒憑己見，任意
    指摘，其抗告為無理由，應予駁回。
四、據上論結，應依刑事訴訟法第412條，裁定如主文。
中　　華　　民　　國　　110 　年　　4 　　月　　30　　日
              刑事第十一庭　審判長法　官　張意聰
                                  法　官　田德煙
                                  法　官　陳慧珊
以上正本證明與原本無異。
如不服本裁定，得於收受送達後五日內向本院提出再抗告書狀（
須附繕本）。
                                  書記官  李淑芬
　　　　　　　　　　　　　　　　　
中　　華　　民　　國　　110 　年　　4 　　月　　30　　日